臺灣橋頭地方法院刑事判決　
111年度簡上字第54號
                                     111年度簡上字第55號
上  訴  人  
即  被  告  饒運安


選任辯護人  包喬凡律師（法扶律師）            
上列上訴人即被告因竊盜案件，不服本院橋頭簡易庭中華民國11
1年3月31日110年度簡字第2027號及111年度簡字第361號第一審
簡易判決（原聲請簡易判決處刑案號：110年度偵字第13619號、
第5905號）提起上訴，本院管轄之第二審合議庭合併判決如下：
    主  文
原判決均撤銷。
饒運安犯竊盜罪，累犯，處拘役伍拾日，如易科罰金，以新臺幣
壹仟元折算壹日；又犯竊盜罪，累犯，處拘役伍拾日，如易科罰
金，以新臺幣壹仟元折算壹日。應執行拘役捌拾日，如易科罰金
，以新臺幣壹仟元折算壹日。
    事  實
一、饒運安於民國110年2月1日22時10分許，在址設高雄市○○區○
    ○路000號之全聯福利中心楠梓興楠店（下稱全聯興楠店），
    意圖為自己不法之所有，基於竊盜之犯意，徒手竊取貨架上
    之台塑生醫暢舒益生菌1盒（價值新臺幣［下同］660元）後，
    先將商品標籤撕下藏在第5走道貨架上，又將空包裝盒藏在
    第10走道貨架下方再走出店外。嗣全聯興楠店員工隔日盤點
    商品時發現短少，經調閱店內監視器畫面後，始悉上情。
二、饒運安於民國110年7月1日20時35分許，在址設高雄市○○區○
    ○路000號之全家超商德昌門市（下稱全家德昌門市），意圖
    為自己不法之所有，基於竊盜之犯意，徒手竊取貨架上之IC
    ABLE100蘋果傳輸線1條（價值359元），並藏置於其短褲口
    袋內，未結帳即離去。嗣全家德昌門市店員孫國庭發覺遭竊
    ，報警處理，經警調閱監視影像後循線查獲上情。
三、案經孫國庭訴由高雄市政府警察局楠梓分局報告臺灣橋頭地
    方檢察署檢察官偵查後聲請簡易判決處刑。
    理  由
一、程序部分
　㈠按被告於第二審經合法傳喚，無正當之理由不到庭者，得不
    待其陳述，逕行判決；對於簡易判決不服而上訴者，得準用
    上開規定，刑事訴訟法第371條、第455條之1第3項分別定有
    明文。被告饒運安經本院合法傳喚，有卷附審判期日之送達
    證書在卷可憑（簡上一卷第187頁），其於審判期日無正當
    理由未到庭，依首揭規定，本院自得不待其陳述，由檢察官
    一造辯論而為判決，合先敘明。
　㈡次按被告以外之人於審判外之陳述，雖不符前4條之規定，而
    經當事人於審判程序同意作為證據，法院審酌該言詞陳述或
    書面陳述作成時之情況，認為適當者，亦得為證據，刑事訴
    訟法第159條之5第1項定有明文。查本案認定事實所引用被
    告以外之人於審判外之陳述，經檢察官、被告及其辯護人於
    審理中均同意有證據能力（簡上一卷第163頁至第164頁、第
    224頁），本院復審酌前揭陳述作成時之情況，亦無違法取
    證之瑕疵，認以之作為證據為適當，是本案有關被告以外之
    人於審判外之言詞或書面陳述等供述證據，依前揭法條意旨
    ，自均得為證據。
二、上開犯罪事實，業據被告於警詢、偵查及審理中均坦白承認
    （偵一卷第107頁至第108頁；偵二卷第41頁至第44頁；簡上
    一卷第119頁至第121頁、第159頁至第165頁），經核與證人
    即全聯興楠店店長張美蓮、全家德昌門市店員孫國庭於警詢
    之證詞大致相符（警一卷第1頁至第3頁；警二卷第3頁至第5
    頁），並有監視器畫面截圖、全聯興楠店內部盤點明細表、
    車輛詳細資料報表、高雄市政府警察局楠梓分局員警偵查報
    告、被告所竊商品照片各1份在卷可參（警一卷第4頁至第12
    頁、第14頁、第19頁；警二卷第7頁至第9頁、第11頁；偵一
    眷第42頁至第43頁），足認被告之任意性自白與事實相符，
    堪以採信。綜上所述，本案事證明確，被告上開犯行洵堪認
    定，應依法論科。
三、論罪科刑
  ㈠核被告如事實欄一、二所為，均係犯刑法第320條第1項之竊
    盜罪。被告所犯上開2罪，犯意各別，行為互殊，應予分論
    併罰。
  ㈡被告前因竊盜案件，經臺灣臺中地方法院以109年度簡上字第
    122號判處有期徒刑3月確定，於109年9月22日易科罰金執行
    完畢等情，有臺灣高等法院被告前案紀錄表1份附卷足憑（
    簡上一卷第197頁至第216頁），是被告於徒刑執行完畢後5
    年內，故意再犯本件有期徒刑以上之2罪，依刑法第47條第1
    項規定，均為累犯。本院審酌被告前已有多次竊盜犯行，竟
    未能謹慎守法，故意再犯本件罪名、保護法益均相同之竊盜
    犯行，顯見其刑罰反應力薄弱，且被告並無因加重本刑致所
    受刑罰超過其所應負擔罪責之情況，本院依司法院釋字第77
    5號解釋之意旨綜合判斷後，認被告本案所犯2罪應依刑法第
    47條第1項規定，均加重其刑。
  ㈢次按刑法第19條規定，刑事責任能力，係指行為人犯罪當時
    ，理解法律規範，辨識行為違法之意識能力，與依其辨識而
    為行為之控制能力，行為人是否有足以影響意識能力與控制
    能力之精神障礙或其他心理缺陷等生理原因，因事涉醫療專
    業，固應委諸於醫學專家之鑑定，然該等生理原因之存在，
    是否致使行為人意識能力與控制能力欠缺或顯著減低之心理
    結果，係依犯罪行為時狀態定之，故應由法院依調查證據之
    結果，加以判斷（最高法院96年度台上字第6368號判決要旨
    參照）。查被告有精神官能性憂鬱症等情，固有心欣診所診
    斷證明書、耕心療癒診所診斷證明書各1份在卷可參（簡上
    一卷第173頁至第175頁），然觀諸被告於警詢及偵查中就本
    案行為之動機、案發過程、行竊手法、所竊物品等節，均能
    詳細陳述（偵一卷第107頁至第108頁；偵二卷第41頁至第44
    頁），並與監視器畫面截圖互核相符（警一卷第4頁至第11
    頁；警二卷第7頁至第9頁），顯具有相當之現實感；且依前
    開監視器畫面，被告於行為時，尚知悉將商品標籤撕下，並
    將空包裝盒藏匿於走道貨架下方，或將商品藏匿於短褲口袋
    內，益徵其對竊盜後應避人耳目乙情，知之甚稔，而無任何
    意識不清、不知其所為之情形，具有違法性認識。又被告前
    於104年間曾因竊盜案件經法院送精神鑑定，鑑定結果認被
    告偷竊並非為了表達憤怒或報復，亦非受幻覺或妄想指使，
    雖符合「病態偷竊症」之情形，然其認知功能良好，亦知其
    行為違法，自我控制能力固有下降，惟與所謂智能障礙者辨
    識違法行為「顯著降低」之情形仍有所區別，故被告並未達
    到法條所稱「顯著降低」之情況等情，有財團法人台灣省私
    立高雄仁愛之家附設慈惠醫院104年8月28日104附慈精字第1
    042218號函及檢附之精神鑑定書、臺灣高雄地方法院公務電
    話紀錄各1份在卷可參（簡上一卷第107頁至第115頁），亦
    同本院前揭認定，是本院綜參前述各情，認被告為本案犯行
    時，並未有因精神障礙或其他心智缺陷，致不能辨識其行為
    違法或欠缺依其辨識而行為之能力，或致其辨識行為違法或
    依其辨識而行為之能力顯著減低之情事，自無從依刑法第19
    條1項或同條第2項規定，阻卻其責任能力或減輕其刑。
四、上訴之處斷
  ㈠原審以被告為上開犯行，罪證明確，應予論罪科刑，而就犯
    罪事實欄一、二分別判處被告拘役70日，如易科罰金，以1
    千元折算1日，再個別就被告所竊物品宣告沒收，固非無見
    。惟按量刑之輕重，雖屬事實審法院得依職權自由裁量之事
    項，然仍應受比例原則及公平原則之限制，否則其判決即非
    適法。刑事審判旨在實現刑罰權分配的正義，故法院對有罪
    被告之科刑，應符合罪刑相當之原則，使輕重得宜，罰當其
    罪，以契合社會之法律感情，此所以刑法第57條明定科刑時
    應審酌一切情狀，尤應注意該條各款所列事項以為科刑輕重
    之標準（最高法院95年度台上字第1662號判決意旨參照）。
    而行為人犯罪後之態度，乃刑法第57條所規定於科刑時，應
    審酌之事項之一，所謂犯後態度包含行為人犯後認罪、犯後
    行為、犯後悔悟等情事。查被告於原審判決前，業於110年1
    0月17日與全家德昌門市和解成立，並給付賠償金完畢乙情
    ，有和解書1份在卷可考（偵一卷第65頁）；復於原審判決
    後之111年8月12日與全聯興楠店和解成立，並給付賠償金完
    畢等情，有和解書1份附卷可參（簡上一卷第54頁），堪認
    被告犯後已積極彌補損害，態度尚佳，原審未及審酌被告關
    於刑法第57條第10款所列「犯後態度」之科刑審酌事項，自
    有量刑失重之情事。據此，被告以原審量刑過重為由提起上
    訴，為有理由，自應由本院合議庭予以撤銷改判。
  ㈡爰審酌被告不思以正當手段獲取財物，竟任意竊取他人之物
    ，所為實不足取；惟念被告犯後始終坦承犯行，且已與全聯
    興楠店及全家德昌門市均達成和解，並給付賠償金完畢，業
    如前述，堪認有悔悟之情；兼衡其犯罪手段平和、所竊財物
    價值非鉅：再酌以被告患有精神官能性憂鬱症及其本案之犯
    罪動機、目的；暨被告自陳大學畢業之教育程度，貧寒之家
    庭經濟狀況等一切具體情狀（偵二卷第41頁），就犯罪事實
    欄一、二分別量處如主文所示之刑，並均諭知易科罰金之折
    算標準。再斟酌被告本案2次犯行均屬罪質相同之竊盜罪，
    犯罪時間相隔非遠，且犯罪手法相似，爰依刑法第50條第1
    項前段規定，定其應執行刑如主文所示，並諭知易科罰金之
    折算標準，以示懲儆。
  ㈢另被告於犯罪事實欄一、二所竊之台塑生醫暢舒益生菌1盒、
    ICABLE100蘋果傳輸線1條，固均屬其本案之犯罪所得，然被
    告事後已與全聯興楠店及全家德昌門市和解成立並賠償完畢
    等情，已如前述，足認其等之求償權均已獲得滿足，倘再就
    該犯罪所得諭知沒收，將使被告承受過度之不利益，顯屬過
    苛，爰依刑法第38條之2第2項規定，均不予宣告沒收。
據上論斷，依刑事訴訟法第455 條之1第1項、第3項、第371條、
第369條第1項前段、第364條、第299條第1項前段，判決如主文
。
本案經檢察官黃淑妤、鍾岳璁偵查後聲請簡易判決處刑，檢察官
陳盈辰、李門騫到庭執行職務。
中　　華　　民　　國　　111  　年　　11　　月　　7　　日
                  刑事第二庭    審判長法　官  黃右萱
                                      法  官  王奕華
                                      法  官  楊凱婷
以上正本證明與原本無異。
不得抗告。
中　　華　　民　　國　　111 　年　　11　　月　　7 　　日
                                      書記官  許雅如
附錄本案論罪科刑法條：
刑法第320條第1項
意圖為自己或第三人不法之所有，而竊取他人之動產者，為竊盜
罪，處5年以下有期徒刑、拘役或50萬元以下罰金。

卷宗標目對照表：
［111年度簡上字第54號］ 一、高雄市政府警察局楠梓分局高市警楠分偵字第11070430500號卷，稱警一卷 二、臺灣橋頭地方檢察署110年度偵字第5905號卷，稱偵一卷 三、臺灣橋頭地方法院111年度簡字第361號卷，稱簡一卷 四、臺灣橋頭地方法院111年度簡上字第54號卷，稱簡上一卷 ［111年度簡上字第55號］ 一、高雄市政府警察局楠梓分局高市警楠分偵字第11071915500號卷，稱警二卷 二、臺灣橋頭地方檢察署110年度偵字第13619號卷，稱偵二卷 三、臺灣橋頭地方法院110年度簡字第2027號卷，稱簡二卷 四、臺灣橋頭地方法院111年度簡上字第55號卷，稱簡上二卷